【裁判字號】    95,交簡上,30
【裁判日期】    950810
【裁判案由】    業務過失致死
【裁判全文】
臺灣士林地方法院刑事判決            95年度交簡上字第30號
上  訴  人  臺灣士林地方法院檢察署檢察官
被      告  甲○○
上列上訴人因被告業務過失致死案件，不服本院內湖簡易庭中華
民國95年3 月31日94年度湖交簡字第8 號第一審刑事簡易判決（
聲請簡易判決處刑案號：臺灣士林地方法院檢察署94年度偵字第
9855號），提起上訴，本院管轄之第二審合議庭判決如下：
    主  文
原判決撤銷。
甲○○從事業務之人，因業務上之過失致人於死，處有期徒刑肆
月，如易科罰金以銀元參佰元即新臺幣玖佰元折算壹日。緩刑參
年。
    事  實
一、甲○○原係得陞貨運有限公司司機，為從事駕駛業務之人，
    於民國94年6 月19日上午7 時許，駕駛車號：670-GZ號曳引
    車，沿臺北市○○區○○路1 段由西往東方向行駛，行經南
    港路1 段與經貿一路口左轉經貿一路時，明知該處禁止聯結
    車左轉，而駕駛人駕駛汽車，應遵守道路交通標誌、標線、
    號誌之指示，且應注意車前狀況並隨時採取必要措施，依當
    時係日間、天氣晴、視距良好、道路亦無障礙物等情形觀之
    ，並無任何足令甲○○不能注意之情事，其應注意並能注意
    而疏未注意，適有洪智浩騎乘車號BGR-205 號重機車，沿經
    貿一路由北往南方向駛來，行經經貿一路與南港路1 段口闖
    越紅燈欲左轉南港路1 段時，2 車閃避不及發生碰撞，致使
    洪智浩受有頭部外傷合併嚴重腦挫傷、急性硬腦膜下出血合
    併中線位移及腦疝、胸部挫傷併嚴重肺挫傷之傷害，經送醫
    急救延至翌（20）日死亡。甲○○於肇事後，在未被有偵查
    犯罪職權之公務員發覺前，向前往現場處理車禍之警員坦承
    為肇事者並願接受裁判。
二、案經臺北市政府警察局南港分局報告臺灣士林地方法院檢察
    署檢察官偵查後聲請簡易判決處刑。
    理  由
一、上開犯罪事實，業據被告甲○○於警詢、偵查及本院審理中
    坦承不諱，並有道路交通事故現場圖、調查報告表、道路交
    通事故調查筆錄、道路交通事故補充資料表、國防大學國防
    醫學院三軍總醫院附設民眾診療服務處診斷證明書、臺北市
    車輛行車事故鑑定委員會鑑定意見書、現場及監視錄影翻拍
    照片在卷可稽，復有相驗屍體證明書及驗斷書附卷可資佐證
    。
二、按駕駛人駕駛汽車，應遵守道路交通標誌、標線、號誌之指
    示，又汽車行駛時，駕駛人應注意車前狀況及兩車併行之間
    隔，並隨時採取必要之安全措施。道路交通安全規則第90條
    及第94條第3 項分別定有明文。本件被告於民國94年6 月19
    日上午7 時許，駕駛車號：670-GZ 號 曳引車，沿臺北市○
    ○區○○路1 段由西往東方向行駛，行經南港路1 段與經貿
    一路口左轉經貿一路時，明知該處禁止聯結車左轉，且無任
    何足令被告不能注意之情事，竟貿然左轉致被害人洪智浩遭
    撞擊倒地，被告有過失甚明。又被害人洪智浩因本件車禍事
    故死亡，核與被告之過失行為間有因果關係，綜上，本案事
    證明確，被告過失犯行，可以認定，應依法論科。
三、被告甲○○原係得陞貨運有限公司司機，並以駕駛營業曳引
    車為業，當日係欲載廢土前往臺北縣三峽鎮，為被告於警詢
    中供承在卷（見偵卷第40頁），是被告為從事駕駛業務之人
    ，應無疑義。核被告所為，係犯刑法第276 條第2 項之業務
    過失致死罪。被告肇事後留在現場等候，在有偵查犯罪職權
    之公務員查知其為犯罪人前，主動向據報前來之處理警員坦
    承肇事，且接受裁判，有臺北市○○○○○道路交通事故肇
    事人自首情形紀錄表一紙附卷可憑（見偵卷第55頁），被告
    係對於未發覺之犯罪自首而接受裁判，而刑法第62條有關自
    首之規定，業於94年2 月2 日修正公布，並於被告自首後之
    95年7 月1 日生效施行，原修正前之舊法規定為「必減」其
    刑，改為「得減」其刑，此項變動影響行為人之刑罰法律效
    果，係屬刑法第2 條第1 項之「法律變更」，經比較新舊法
    結果，修正後條文並未對被告更為有利，自應依刑法第2 條
    第1 項前段規定，依修正前刑法第62條前段規定，減輕被告
    之刑。原審予以論罪科刑，並為緩刑之宣告，故非無見，惟
    原審判決主文誤將被告姓名繕植為「陳建成」，復於事實及
    理由欄內引用檢察官聲請簡易判決處刑書之記載，核其宣示
    之主文，與所載之事實及理由互相矛盾，且未及就刑法修正
    之新舊法進行比較，是檢察官上訴指摘原審判決不當，核有
    理由，應由本院予以撤銷改判。爰審酌被告均無犯罪紀錄，
    有臺灣高等法院被告前案紀錄表可稽，素行尚佳，其過失程
    度、造成被害人洪智浩喪失生命此難以挽回之傷害，以及犯
    罪後坦承犯行，並與被害人家屬達成和解等一切情狀，量處
    如主文所示之刑，並諭知易科罰金之折算標準。末查被告行
    為後，刑法第41條第1 項前段已修正為：「犯最重本刑為5
    年以下有期徒刑以下之刑之罪，而受6 個月以下有期徒刑或
    拘役之宣告者，得以新臺幣1,00 0元、2,000 元或3,000 元
    折算1 日，易科罰金。」，並於94年2 月2 日修正公布，於
    95 年7月1 日生效施行，核與被告行為時刑法第41條第1 項
    前段所規定：「以1 元以上3 元以下折算1 日」，並適用修
    正前罰金罰鍰提高標準條例第2 條前段（現已刪除）：「就
    其原定數額提高為100 倍折算1 日」規定之結果，則本件被
    告行為時之易科罰金折算標準，應以銀元100 元以上300 元
    折算1 日，經折算為新臺幣後，應以新臺幣300 元以上900
    元折算為1 日。比較新、舊法之結果，以95年7 月1 日修正
    公布施行前之規定，較有利於被告，則應依修正後刑法第2
    條第1 項前段，適用修正前刑法第41條第1 項規定，定其折
    算標準，附此敘明。
四、按新刑法第2 條第1 項之規定，係規範行為後法律變更所生
    新舊法律比較適用之準據法，於新刑法施行後，應適用新刑
    法第2 條第1 項之規定，為「從舊從輕」之比較。另於比較
    時應就罪刑有關之共犯、未遂犯、想像競合犯、牽連犯、連
    續犯、結合犯，以及累犯加重、自首減輕暨其他法定加減原
    因（如身分加減）與加減比例等一切情形，本於統一性及整
    體性原則，綜其全部罪刑之結果而為比較。又被告於行為後
    ，刑法於94年2 月2 日修正公布，95年7 月1 日施行，有關
    緩刑之規定，犯罪在新法施行前，新法施行後裁判，緩刑之
    宣告，應適用新法第74條之規定，雖有最高法院95年度第8
    次刑事庭會議紀錄可考。然綜合本案涉及法律變更部分之比
    較結果，經查，被告前未曾受有期徒刑以上刑之宣告，因一
    時失慮，偶罹刑典，事後已坦承犯行，深具悔意，經此刑之
    宣告後，應知警惕而無再犯之虞，且已與被害人家屬達成和
    解，有和解契約書1 件在卷可稽。本院因認暫不執行其刑為
    當，應依修正前刑法第74條第1 款予以宣告緩刑，用啟自新
    。
五、按，修正刑法係自95年7 月1 日起施行，在此之前，刑法分
    別編有關罰金刑之貨幣單位係銀元；且依刑法分則編應處罰
    金者，應適用罰金罰鍰提高標準條例第一條、第四條之規定
    。亦即應按各該具體條文制定或修正之先後，定其提高之倍
    數。惟被告行為後，刑法施行法增訂第1 之1 條，於同年6
    月14日經總統公布，並自同年7 月1 日起施行；該條規定：
    「中華民國94年1 月7 日刑法修正施行後，刑法分則編所定
    罰金之貨幣單位為新臺幣。94年1 月7 日刑法修正時，刑法
    分則編未修正之條文定有罰金者，自94年1 月7 日刑法修正
    施行後，就其所定數額提高為30倍。但72年6 月26日至94年
    1 月7 日新增或修正之條文，就其所定數額提高為3 倍」。
    亦即自95年7 月1 日起，刑法分則編所定罰金之貨幣單位，
    由原來之銀元改為新臺幣；且94年1 月7 日刑法修正時，刑
    法分則編未修正之條文定有罰金者，自95年7 月1 日起，有
    關罰金之數額提高為30倍。本件被告係犯刑法第276條第2項
    之業務過失致死罪，該罪有罰金刑之處罰，且自24年7 月1
    日公布施行後，即未再修正，依增訂刑法施行法第1 之1條
    之規定，其罰金以新台幣為單位，數額應提高30倍。此與修
    正前之罰金以銀元為單位，適用罰金罰鍰提高標準條例之結
    果應提高10倍者，對被告而言，並無不利（新臺幣與銀元之
    比例為1 ：3 ，換算結果，亦為30倍）。依修正後刑法第2
    條第1 項前段之規定，自應適用修正前之規定，附此敘明。
據上論斷，應依刑事訴訟法第455 條之1 第1 項、第3 項、第36
4 條、第369 條第1 項前段、第299 條第1 項前段、刑法第2 條
第1 項前段、刑法第276 條第2 項、修正前刑法第41條第1 項、
第62條前段、第74條第1 款，罰金罰鍰提高標準條例第1 條前段
，修正前罰金罰鍰提高標準條例第2 條，現行法規所定貨幣單位
折算新臺幣條例第2 條，判決如主文。
本案經檢察官呂永魁到庭執行職務。
中    華    民    國    95    年    8     月    10    日
                  刑事第四庭審判長法  官    謝靜恒
                                  法  官    高雅敏
                                  法  官    許碧惠
以上正本證明於原本無異。
不得上訴。
                                  書記官    徐仁豐
中    華    民    國    95    年    8     月    10    日
附錄
刑法第276條第2項
從事業務之人，因業務上之過失犯前項之罪者，處5 年以下有期
徒刑或拘役，得併科3 千元以下罰金。


司法院資訊處製作；財團法人民間司法改革基金會備份。
